【裁判字號】    99,訴,1428
【裁判日期】    991112
【裁判案由】    侵權行為損害賠償
【裁判全文】
臺灣臺北地方法院民事判決              99年度訴字第1428號
原      告  甲○○  
訴訟代理人  乙○○  
被      告  丙○○  
訴訟代理人  張景源律師
上列當事人間侵權行為損害賠償事件，經本院刑事庭裁定移送前
來，本院於民國99年10月26日言詞辯論終結，判決如下：
    主      文
被告應給付原告新臺幣肆拾萬壹仟壹佰壹拾元，及自民國九十九
年四月十五日起至清償日止，按年息百分之五計算之利息。
原告其餘之訴駁回。
訴訟費用由被告負擔。
本判決第一項於原告以新臺幣壹拾肆萬元供擔保後，得假執行。
但被告如以新臺幣肆拾萬壹仟壹佰壹拾元為原告預供擔保後，得
免為假執行。
原告其餘假執行之聲請駁回。
    事實及理由
一、原告起訴主張：兩造本均為臺北市中山區「○○○○中心」
    （詳細地址、店名均詳卷）員工，被告於民國97年8月某日
    在前揭處所見原告獨自一人在倉庫間補貨，竟出手自原告背
    後抱住原告，並伸手撫摸原告胸部，原告隨即撥開被告雙手
    並離開現場；另於97年12月某日，被告見上開處所辦公室內
    僅有兩造在場，復以相同方式，由後方抱住原告、強行舔原
    告耳朵等方式猥褻原告，原告隨即趁機離開現場。上開侵權
    行為事實業經原告提起刑事強制猥褻告訴，經本院98年度訴
    字第146號刑事判決判處被告有期徒刑10月在案，爰依侵權
    行為之法律關係提起本訴，請求被告就醫療費用、損失工作
    能力及精神慰撫金負擔損害賠償責任。並聲明：被告應給付
    原告新臺幣1,154,000元，及自起訴狀繕本送達翌日起至清
    償日止，按年息5%計算之利息；並願供擔保，請准宣告假執
    行。
二、被告則以：被告自小罹患輕度智能障礙，自我控制、表達能
    力及與他人互動能力較常人為低，就原告所主張之侵權事實
    不爭執，惟僅願在能力範圍內酌予賠償原告損害80,000元等
    語。並聲明：原告之訴及其假執行之聲請均駁回；如受不利
    判決，願供擔保請准宣告免為假執行。
三、兩造不爭執事項：
  (一)被告曾於97年8月及同年12月間某日，先後二次為撫摸原告
    胸部及舔耳等刑事強制猥褻行為。
  (二)被告上開刑事強制猥褻行為，業經本院於99年2月8日以98年
    度訴字第1946號刑事判決判處有期徒刑10月（見本院卷第3
    頁），被告不服提起上訴，經臺灣高等法院於99年9月29日
    以99年度上訴字第950號判決上訴駁回。
  (三)原告因罹患「憂鬱症」、「創傷性症候群」，因此支出醫療
    費用1,110元。
四、得心證之理由：經查，原告主張被告於上開時日對原告為強
    制猥褻行為後，原告因而受有「憂鬱症」、「創傷性症候群
    」之情，因此支出醫療費用1,110元等情，而被告上開刑事
    猥褻等行為業經本院98年度訴字第1946號、臺灣高等法院99
    年度上訴字第950號判決判處有期徒刑10月，並據原告提出
    與所述相符之臺北市政府警察局中山分局長春路派出所報案
    三聯單、臺灣臺北地方法院檢察署98年度偵字第7306號起訴
    書、診斷證明書、醫療費用收據、薪資證明單等件以為佐證
    ，且為被告所不爭，堪信為真；原告並據此請求支出醫療費
    用1,110元、預計將來支出醫療費用10,000元、減少工作能
    力損失144,000元及請求非財產上損害賠償1,000,000元；被
    告固不否認有上開猥褻等之侵權行為，惟對請求之金額爭執
    ，辯稱其現無工作，自幼智能較常人為低，無法找到較高薪
    之工作，經濟非佳，僅願以80,000元賠償原告損害。是本件
    所應審究者厥為：原告依侵權行為法律關係請求被告負擔醫
    療費用、預計將來支出醫療費用、減少工作能力損失及非財
    產上損害賠償等損害賠償責任有無理由，以下析述之：
  (一)醫療費用部分：
    1.查原告因被告刑事猥褻等侵權行為，出現經常性抑鬱、恐
      慌及情緒低落等症狀，無法恢復正常生活作息等情，為此
      乃於98年11月25日至尹書田醫療財團法人書田泌尿科眼科
      診所就診，經醫生診斷罹患「憂鬱症」、「創傷性症候群
      」，共計支出醫療費用1,110元，並有醫療費用收據可稽
      ，被告對此亦不爭執，自堪信原告主張為真實。
    2.按請求將來給付之訴，以有預為請求之必要者為限，得提
      起之，民事訴訟法第246條固有明文。就原告請求將來醫
      療費用之部分，原告迄未對有何支出之必要以及預為請求
      之必要提出證據以資證明，況被告亦稱願意賠償原告損害
      ，是尚難遽認有支出之必要且有預為請求之必要，原告請
      求將來醫療費用10,000元，顯不足採。
  (二)工作能力損失部分：
    1.原告固稱因被告刑事猥褻等侵權行為，導致工作時經常處
      於恐慌及緊張狀態，工作能力無法正常發揮，並罹患「憂
      鬱症」、「創傷性症候群」等病症，於98年5月間經雇主
      以「不適任」予以資遣，因此請求自98年5月起至98年12
      月止之工作能力損失144,000元（月薪18000x8=144 000）
      。然查，本件被告侵權行為發生時點為97年12月間，倘因
      此遭雇主資遣，但原告係於時隔近6個月之後始遭資遣，
      二者間具有如何之關聯性，並未有證據以資證明，是以雖
      原告事後遭雇主資遣，但尚難遽認此結果係因被告侵權行
      為所造成。再者，因罹患「憂鬱症」、「創傷性症候群」
      者，或會因此身心受有影響，但其影響程度會因受害人自
      身之自癒能力與努力、家庭朋友等所提供支撐系統之強弱
      而有差異，並非必然一定會造成即喪失或減損工作能力之
      結果，但原告就被告侵權行為而喪失或減損何項工作能力
      並未提出證據證明，並無從直接認定原告主張為真實。
    2.尤其，原告訴訟代理人乙○○亦自承於案發後曾多次前往
      其雇主處要求被告負擔損害賠償責任，並夥同訴外人鍾立
      秋對原告為傷害行為，後經判決有罪等情，並有本院98年
      度簡字第1489號刑事簡易判決書可據（案經判處有期徒刑
      貳月，卷第25頁），則被告主張因此等狀況導致雇主有所
      考量而為資遣之決定等情，亦屬非虛，職是之故，原告主
      張於98年5月間經雇主資遣，係因被告侵權行為所致減損
      工作能力等情，尚難採信。
  (三)非財產上損害賠償部分（即精神慰撫金）：
    1.復按不法侵害他人之人格權，被害人受有非財產上損害，
      請求加害人賠償相當金額之慰撫金時，法院對於慰撫金之
      量定，應斟酌實際加害情形、所造成之影響、被害人痛苦
      之程度、兩造之身分地位經濟情形及其他各種狀況，以核
      定相當之數額，最高法院47年台上字第1221號、51年台上
      字第223號判例要旨足參。
    2.查被告已經成年，且已經完成學校教育，畢業後工作數年
      ，對於人際互動以及異性交往，本應有其尊重之基本認識
      ，竟於97年12月間以刑事猥褻等故意侵權行為侵害原告隱
      私權，自應負擔損害賠償責任。被告固辯稱自幼智能較常
      人為低，無法與正常人一般交談或為交際行為，且對於「
      人我分際之掌握」能力較為低落；然查，本件被告刑事猥
      褻行為經臺灣高等法院99年度上訴字第950號妨害性自主
      案件中囑由臺北市立聯合醫院就被告精神狀態為鑑定，經
      兩造同意引為本件判斷之準據，而該院鑑定結果認為：「
      1.戴員自幼學業表現低下，就讀國中期間（82年）即經鑑
      定而領得類別為『智障』、等級為『輕度』之殘障手冊，
      入高職後亦就讀特教班。本次鑑定時，戴員在『魏氏成人
      智力測驗』之表現（智商83）屬『邊緣性智能』範圍，未
      達『智能障礙』程度（智商在70以下），仍低於普通人之
      平均智能（智商約91-110）。2.戴員接受12年教育，亦有
      數年工作經驗，對於人我互動之分寸理應具有一定程度之
      掌握，因此縱使其智能遜於常人，其辨識一己行為適當性
      /違法性之能力仍難謂已達顯著減低之程度。再者，戴員
      之智能雖遜於常人，然此一狀況並不表示其依一己辨識而
      行為之能力即較常人為低。質言之，鑑定人認為，戴員之
      行為不符合刑法第19條第1項、第2項之規定之適用」，此
      有臺北市立聯合醫院精神鑑定報告書附卷可稽（卷第43頁
      ）。由上開臺北市立聯合醫院精神鑑定報告書內容可知，
      被告固於87年間經臺北市立療養院鑑定後由主管機關核發
      殘障手冊，智商較常人為低（智商約83），且然此並非即
      代表被告喪失或不足以辨識其意思表示內容效果之能力，
      若被告對於其自身對外為意思表示完全不知，何以在原告
      訴訟代理人對其為刑事傷害行為時，竟得以完全表達對之
      提起刑事傷害告訴之意思，顯見被告並非全然無法辨識其
      意思表示效果之能力，且其對於本件侵權行為之事實亦不
      否認；再者，依身心障礙者權益保護法第14條第1項規定
      ，身心障礙證明有效期限最長為5年，被告所提出87年2月
      4日核發之中華民國殘障手冊，本應於92年間申請主管機
      關辦理重新鑑定及需求評估，倘被告迄今仍有如殘障手冊
      中記載「殘障類別：智障，殘障等級：輕度」等身心障礙
      情形，理應於本件訴訟提出經主管機關鑑定後核發之身心
      障礙證明，惟被告僅提出87年間核發之中華民國殘障手冊
      ，並不足以證明其為侵權行為當時仍具有上開手冊內所載
      「殘障類別：智障，殘障等級：輕度」之情形，且恆諸被
      告未經法院為監護或輔助宣告，自無前揭能力顯有不足之
      情形，是被告抗辯其有心智缺陷，對「人我分際之掌握」
      較常人為低等情，自非可採。
    3.又被告為侵權行為時，係任職臺北市中山區「○○○○中
      心」，年薪約為252,000元，97年、98年給付總額分別為
      206,142元、78,894元，另其名下尚有投資國揚實業股份
      有限公司；而原告則於97年12月起至98年5月間任職臺北
      市中山區「○○○○中心」，月薪約18,000元，97年、98
      年給付總額分別為98,880元、124,277元。本院審酌上情
      綜合判斷後，認原告得請求被告賠償之非財產上損害賠償
      ，應以400,000元為適當。逾此範圍，顯屬過高，不應准
      許。
  (四)末按給付無確定期限者，債務人於債權人得請求給付時，經
    其催告而未為給付，自受催告時起，負遲延責任。其經債權
    人起訴而送達訴狀，或依督促程序送達支付命令，或為其他
    相類之行為者，與催告有同一之效力。又遲延之債務以支付
    金錢為標的者，債權人得請求依法定利率計算之遲延利息，
    民法第229條、第233條第1項分別定有明文。查原告依民法
    侵權行為之法律關係，請求被告負擔損害賠償責任，被告於
    99年4月14日收受刑事附帶民事起訴狀，有原告簽名之送達
    證書可憑（見本院卷第13頁），則原告請求自受送達翌日起
    （即99年4月15日）至清償日止之法定遲延利息，即屬有據
    ，應予准許。
五、綜上所述，原告本於民法第184條第1項前段侵權行為法律關
    係，請求被告給付401,110元及自99年4月15日起至清償日止
    ，按年息5%計算之利息，為有理由，逾此範圍，為無理由，
    應予駁回。
六、兩造均陳明願供擔保聲請宣告假執行及免為假執行，經核原
    告勝訴部份，合於法律之規定，應予准許，爰各酌定相當之
    擔保金額宣告之；其餘假執行之聲請，因訴之駁回而失所依
    附，不予准許。
七、據上論結，本件原告之訴，為一部有理由，一部無理由，並
    依民事訴訟法第79條、第390條第2項、第392條第2項，判決
    如主文。
中    華    民    國    99    年    11    月    12    日
                  民事第七庭    法  官  蘇嘉豐
以上正本，係照原本作成。
如對本判決上訴，須於判決送達後20日內向本院提出上訴狀。如
委任律師提起上訴者，應一併繳納上訴審裁判費。
中    華    民    國    99    年    11    月    12    日
                                書記官  林鈞婷

司法院資訊處製作；財團法人民間司法改革基金會備份。
